憲法法庭裁定111年憲裁字第445號聲請人游啓偉訴訟代理人游啓忠律師游佩儒律師上列聲請人因請求損害賠償等事件，聲請法規範及裁判憲法審查，本庭裁定如下：主文本件不受理。理由本件聲請意旨略以：（一）最高法院109年度台上字第2827號民事裁定（下稱終審裁定）持與該院100年度台上字第1343號民事裁定（下稱系爭裁定一）相同之裁判見解，認聲請人依據民事訴訟法第469條第6款及第468條規定所提之第三審上訴，應受民事訴訟法第469條之1規定（下稱系爭規定）之限制，並據此以上訴不合法律上程式予以駁回，係逾越系爭規定另做法律所無之限制，恣意剝奪聲請人訴訟請求損害賠償之財產權，牴觸憲法第15條與第16條之財產權及訴訟權保障，違反第23條之法律保留原則。（二）臺灣高等法院臺中分院108年度重上字第29號民事判決（下稱系爭判決）持與最高法院61年台再字第186號民事判例（下稱系爭判例）相同之裁判見解，認債權讓與簽署時，即為民事訴訟法第401條所定繼受法律關係時，而非民法第297條所定通知債權讓與生效時，係在非必要範圍內逾越法律規定，增加法律所無之限制，恣意剝奪聲請人訴訟請求損害賠償之財產權，牴觸憲法第15條與第16條之財產權及訴訟權保障，違反第23條之法律保留原則。（三）終審裁定持與最高法院104年度台上字第74號民事裁定（下稱系爭裁定二）相同之裁判見解，認聲請人上訴理由狀所載內容，係就原審取捨證據及認定事實之職權行使所論斷，指摘其為不當，應加以駁回，屬必要範圍外增加法律所無之限制，恣意剝奪聲請人訴訟請求損害賠償之財產權，牴觸憲法第15條與第16條之財產權及訴訟權保障，違反第23條之法律保留原則。（四）系爭裁定一及二，依法院組織法第57條之1規定，與判例之效力相同，且與系爭判例，係於中華民國107年12月7日修正後3年內之確定終局裁判所援用，故可據該條規定聲請憲法解釋等語。關於聲請法規範憲法審查部分：按人民所受之確定終局裁判於憲法訴訟法（下稱憲訴法）修正施行前已送達者，得於111年1月4日憲訴法修正施行日後6個月內，即同年7月4日前，聲請法規範憲法審查；人民就其依法定程序用盡審級救濟之案件，對於受不利確定終局裁判所適用之法規範，認有牴觸憲法者，得聲請憲法法庭為宣告違憲之判決；上列聲請法規範憲法審查案件得否受理，依修正施行前之規定；聲請不備法定要件者，審查庭得以一致決裁定不受理，憲訴法第92條第2項、第59條第1項、第90條第1項但書、第15條第2項第7款定有明文。又按人民、法人或政黨於其憲法上所保障之權利，遭受不法侵害，經依法定程序提起訴訟，對於確定終局裁判所適用之法律或命令發生有牴觸憲法之疑義者，得聲請解釋憲法，司法院大法官審理案件法（下稱大審法）第5條第1項第2款定有明文。另按最高法院於107年12月7日法院組織法修正施行前依法選編之判例，若無裁判全文可資查考者，應停止適用；未經前項規定停止適用之判例，其效力與未經選編為判例之最高法院裁判相同；於107年12月7日法院組織法修正之條文施行後3年內，人民於上開條文施行後所受確定終局裁判援用之判例、決議，發生牴觸憲法之疑義者，得準用大審法第5條第1項第2款之規定聲請解釋憲法，法院組織法第57條之1第1項至第3項定有明文。查終審裁定於憲訴法修正施行前業已送達，揆諸上開規定，關於聲請法規範憲法審查部分，其受理與否，應依大審法第5條第1項第2款決之。又查聲請人曾對系爭判決提起上訴，經終審裁定以上訴不合法予以駁回，故應以系爭判決為確定終局判決。核聲請意旨所陳，僅係爭執終審裁定及系爭判決所持裁判見解之當否，未具體敘明系爭判決所適用之何一法令於客觀上有牴觸憲法之處，與大審法第5條第1項第2款規定不合。又依前揭法院組織法規定，聲請人就系爭判例已不得準用大審法第5條第1項第2款規定聲請憲法審查。至於系爭裁定一及二，因非判例，自不生得否依法院組織法第57條之1第3項規定，準用大審法第5條第1項第2款規定聲請憲法審查之問題。三、關於聲請裁判憲法審查部分：按憲訴法明定不得聲請之事項，審查庭得以一致決裁定不受理；聲請人所受之確定終局裁判於憲訴法修正施行前已送達者，不得聲請裁判憲法審查，憲訴法第15條第2項第5款、第92條第1項定有明文。查終審裁定既於憲訴法修正施行前完成送達，關於聲請裁判憲法審查部分，依上開規定，聲請人自不得提出聲請。四、是本件聲請，本庭爰依前揭規定，以一致決裁定不受理。又本件聲請既不受理，自不生是否與110年度憲二字第546號黃小鳳聲請案合併審理之問題，併此敘明。中　　華　　民　　國111年7月19日　　　　　　　　　憲法法庭第五審查庭　審判長大法官　蔡明誠大法官　張瓊文大法官　蔡宗珍以上正本證明與原本無異。書記官　戴紹煒中　　華　　民　　國111年7 月19 日